臺灣屏東地方法院刑事判決　　　　　　　 96年度易字第361號
公　訴　人　臺灣屏東地方法院檢察署檢察官
被　　　告　乙○
上列被告因詐欺案件，經檢察官提起公訴（95年度偵字第4936號
），本院判決如下：
    主  文
乙○意圖為自己不法之所有，以詐術使人將本人之物交付，處有
期徒刑壹年貳月，減為有期徒刑柒月。
    事  實
一、乙○與己○○前於民國87年間因己○○辦理班際旅遊而結識
    ，乙○乃向己○○自稱為李雲揚。乙○於95年5 月間知悉己○○欲為其就讀之嘉南藥理科技大學班上同學辦理至澎湖旅
    遊之畢業旅行後，認有機可趁，竟意圖為自己不法之所有，
    向己○○謊稱其係高雄市敬群旅行社股份有限公司（下稱敬
    群旅行社）之員工，可代為規劃辦理澎湖海上逍遙遊專案4
    日遊行程，每人收費新台幣（下同）6,500 元（雙方言明己○○免費參加），並請己○○轉知其班上有意參加之同學，
    乙○復提供其先前幫敬群旅行社推廣旅遊業務時取得之敬群
    旅行社高雄市旅行商業同業公會會員證、營利事業登記證、
    旅行業執照、公司執照、中華民國旅行品質保障協會2005年
    會員證書等資料影本給己○○以取信而利用之，己○○不疑
    有他即持乙○所交之上開文件向其同學告知將委託乙○辦理
    至澎湖旅遊之畢業旅行，致壬○○、丙○○、庚○○、戊○○、子○○、午○○、申○○、辛○○、戌○○、甲○○、
    寅○○、卯○○、張耘齊、未○○、丁○○、酉○○、巳○○、癸○○、翁佩瑜、亥○○、丑○○、天○○等人陷於錯
    誤，而授權己○○委託乙○辦理95年6 月26日至29日至澎湖
    旅遊4 日之相關事宜，己○○向上開各同學收取6,500 元之
    團費後，先於95年5 月5 日前分別交付32,000元、35,000元
    予乙○，乙○即於95年5 月5 日，在屏東縣屏東市○○路之
    統一超商前，交付由國內旅遊部李雲揚名義簽收之敬群旅行
    社收據單2 張予己○○收執，己○○後於95年6 月6 日前分
    別交付26,000元、32,000元、18,000元予乙○，乙○復於95
    年6 月6 日15時30分許，在位於臺南縣仁德鄉○○路286 號
    2 樓之7 之己○○租屋處，交付由國內旅遊部李雲揚名義簽
    收之敬群旅行社收據單3 張予己○○收執，乙○共詐得143,
    000 元。迄於95年6 月7 日15時許，乙○與不知情之楊竣凱
    、蔡侑勳至嘉南藥理科技大學E205教室，由乙○向上開報名
    參加畢業旅行之同學辦理澎湖海上逍遙遊專案行程說明會，
    乙○並當場發送其上載有敬群旅行社名稱之行程、日期及注
    意事項說明單給在場之同學參考。嗣於出發當日之95年6 月
    26日7 時許，己○○與上開參加畢業旅行之同學集合後，未
    見乙○蹤影，亦聯絡無著，經己○○向敬群旅行社查詢後，
    得知乙○非該公司員工，始知受騙。
二、案經壬○○、丙○○、庚○○、戊○○、子○○、午○○、
    申○○、辛○○、戌○○、甲○○、寅○○、卯○○、張耘
    齊、未○○、丁○○、酉○○、巳○○、癸○○、翁佩瑜、
    亥○○、丑○○、天○○訴由屏東縣警察局報請臺灣屏東地
    方法院檢察署檢察官偵查起訴。
    理  由
一、證人己○○、丙○○、楊竣凱於檢察官偵查中經具結所為之
    證述，未見檢察官在偵查時有不法取供之情形，被告乙○亦
    未曾釋明上開證述有何顯不可信之情況，是渠等於偵查中之
    證言依刑事訴訟法第159 條之1 第2 項之規定，自得為證據
    。又證人己○○、壬○○、丙○○、庚○○、戊○○、子○○、午○○、申○○、辛○○、戌○○、甲○○、寅○○、
    卯○○、張耘齊、未○○、丁○○、酉○○、巳○○、癸○○、翁佩瑜、亥○○、丑○○、天○○、楊竣凱、蔡侑勳於
    警詢時之證述，其性質雖均屬傳聞證據，且查無符合刑事訴
    訟法第159 條之1 至之4 之情形，惟渠等於警詢時所為之上
    開證述，業經於本院於審判程序時予以提示並告以要旨，且
    各經檢察官、被告表示意見，當事人已知上述筆錄乃傳聞證
    據，且均未於言詞辯論終結前對該等筆錄內容異議，是渠等
    於警詢時之證述依刑事訴訟法第159 條之5 第2 項之規定，
    得為證據。
二、訊據被告乙○固坦承提供敬群旅行社高雄市旅行商業同業公
    會會員證、營利事業登記證、旅行業執照、公司執照、中華
    民國旅行品質保障協會2005年會員證書等資料影本給己○○
    ，及於95年6 月7 日15時許，與不知情之楊竣凱、蔡侑勳至
    嘉南藥理科技大學E205教室，向己○○之同學辦理澎湖海上
    逍遙遊專案行程說明會之事實，惟矢口否認有為詐欺犯行，
    辯稱：伊只是幫旅行社與己○○接洽，並未承辦本件旅遊活
    動，伊沒有拿到己○○交付之團費143,000 元云云，經查：
  (一)被告乙○之上開自白核與證人己○○、壬○○、丙○○、庚○○、戊○○、子○○、午○○、申○○、辛○○、戌○○
    、甲○○、寅○○、卯○○、張耘齊、未○○、丁○○、酉
    ○○、巳○○、癸○○、翁佩瑜、亥○○、丑○○、天○○
    、楊竣凱、蔡侑勳之證述相符，並有被告提供予己○○之敬
    群旅行社高雄市旅行商業同業公會會員證（見警卷第115 頁
    ）、敬群旅行社營利事業登記證（見警卷第116 頁）、敬群
    旅行社旅行業執照（見警卷第117 頁）、敬群旅行社公司執
    照（見警卷第118 頁）、敬群旅行社中華民國旅行品質保障
    協會2005年會員證書（見警卷第119 頁）影本在卷足憑，應
    堪採信。又上揭己○○經壬○○、丙○○、庚○○、戊○○
    、子○○、午○○、申○○、辛○○、戌○○、甲○○、寅
    ○○、卯○○、張耘齊、未○○、丁○○、酉○○、巳○○
    、癸○○、翁佩瑜、亥○○、丑○○、天○○之授權以每人
    6,500 之代價委託被告辦理畢業旅行，被告並曾於95年6 月
    7 日15時許與不知情之楊竣凱、蔡侑勳至嘉南藥理科技大學
    E205教室，向上開告訴人辦理澎湖海上逍遙遊專案行程說明
    會，且當場發送其上載有敬群旅行社名稱之行程、日期及注
    意事項說明單之事實，業據證人己○○於警詢時（見警卷第
    1 頁至第11頁）、偵查中（見偵卷第22頁、第23頁）及本院
    審理時（見本院卷第100 頁至第102 頁）；證人丙○○於警
    詢時（見警卷第41頁至第44頁）、偵查中（見偵卷第31頁、
    第32頁）；證人壬○○、庚○○、戊○○、子○○、午○○
    、申○○、辛○○、戌○○、甲○○、寅○○、卯○○、張
    耘齊、未○○、丁○○、酉○○、巳○○、癸○○、翁佩瑜
    、亥○○、丑○○、天○○於警詢時（見警卷第37頁至第10
    7 頁）均證述明確，互核一致，並有旅遊名冊2 紙（見警卷
    第108 頁、第109 頁）及澎湖海上逍遙遊專案說明書（見警
    卷第114 頁）附卷可稽，堪信上開證人所述信而有據，足認
    被告確有為本件詐欺犯行。
  (二)又證人即敬群旅行社負責人林敬傑於警詢時證稱：伊於94年
    與乙○認識，當時他自稱李雲揚，提示之敬群旅行社收據單
    （上有署名簽收人為國內旅遊部李雲揚），不是伊公司所開
    立，伊公司從未使用該樣式之收據，也無李雲揚該名員工，
    提示之澎湖海上逍遙遊專案宣傳單（上有署名敬群旅行社股
    份有限公司）不是伊公司所製作，提示之敬群旅行社高雄市
    旅行商業同業公會會員證、敬群旅行社中華民國旅行品質保
    障協會2005年會員證書、敬群旅行社公司執照、敬群旅行社
    營利事業登記證是伊公司之資料，有些2005年之資料為有時
    效性之過期不用資料，上開資料沒有授權乙○使用，沒有授
    權乙○以伊公司名義於95年6 月7 日15時許至嘉南藥理科技
    大學二技一年級E205教室舉行澎湖海上逍遙遊專案的行程說
    明會等語（見警卷第12頁至第15頁），則被告乙○所辯其係
    幫旅行社與己○○接洽云云，即屬無據。被告另辯稱未收受
    己○○交付之團費且未開立收據予己○○云云，惟觀諸卷附
    被告所使用之0000000000號行動電話於95年5 月5 日、同年
    6 月6 日之通聯紀錄（見偵卷第9 頁、第11頁），可知被告
    於95年5 月5 日13時至16時間之通話，均係經由設置在屏東
    縣屏東市○○路276 之3 號6 樓樓頂之基地台收發話；被告
    於95年6 月6 日15時1 分15秒之通話，則係經由設置在臺南
    縣仁德鄉○○路○段73號10樓屋頂之基地台收發話，可認被
    告於95年5 月5 日13時至16時間之所在位置應在屏東縣屏東
    市○○路276 之3 號6 樓附近，其於96年6 月6 日15時許之
    所在位置應在臺南縣仁德鄉○○路○段73號10樓附近，則證
    人己○○證述被告於95年5 月5 在屏東縣屏東市○○路之統
    一超商前交付收據單2 紙，及於95年6 月6 日在臺南縣仁德
    鄉○○路286 號2 樓之7 交付收據單3 張等節，洵非子虛，
    此外，觀諸己○○所收受之收據單5 紙（見警卷第110 頁至
    第113 頁），該5 紙收據單所載之日期分別為95年5 月5 日
    、同年6 月6 日，金額則為32,000元、35,000元、26,000元
    、32,000元、18,000，其上均載有敬群旅行社收據單、國內
    旅遊部李雲揚之字樣，且該5 紙收據單之總金額為143,000
    元，確與報名參加本件旅遊活動之22人（旅遊名冊上載23人
    ，己○○除外）每人繳交6,500 元之總數相合，亦堪認證人
    己○○所述與事實相符，被告所辯顯係事後卸責之詞，不足
    採信，本件事證明確，被告犯行洵堪認定。
三、核被告乙○所為，係犯刑法第339 條第1 項之詐欺取財罪。
    被告利用不知情之己○○向各被害人詐取團費而為本件犯行
    ，為間接正犯。被告以一詐術行為詐騙被害人壬○○等22人
    ，侵害該22人之財產法益，係一行為觸犯數罪名，為想像競
    合犯，應從一重處斷。爰審酌被告利用單純學子誆騙被害人
    ，致被害人滿心期待參加畢業旅行落空，使被害人遭受無端
    損失，且被告詐得之金額為143,000 元，犯罪後空言狡飾態
    度不佳，及其犯罪之動機、目的、手段等一切情狀，量處如
    主文所示之刑，以資懲儆。又本件被告之犯罪時間在96年4
    月24日以前，且合於減刑條件，應予以減刑二分之一，併此
    敘明。
據上論斷，應依刑事訴訟法第299 條第1 項前段，刑法第339 條
第1 項、第55條，刑法施行法第1 條之1 ，中華民國96年罪犯減
刑條例第2 條第1 項第3 款、第7 條，判決如主文。
本案經檢察官辰○○到庭執行職務。
中　　華　　民　　國　　96　　年　　11　　月　　29　　日
                  刑事第五庭    審判長法  官  石家禎
                                      法  官  李宜娟
                                      法  官  林家聖
以上正本證明與原本無異。
如不服本判決應於收受本判決送達後10日內向本院提出上訴書狀
，其未敘述上訴理由者，並得於提起上訴後10日內向本院補提理
由書狀（均須按他造當事人之人數附繕本）「切勿逕送上級法院
」
中　　華　　民　　國　　96　　年　　11　　月　　29　　日
                                      書記官  陳蓉柔
附錄本判決論罪之法條：
刑法第339條第1項
意圖為自己或他人不法之所有，以詐術使人將本人或第三人之物
交付者，處五年以下有期徒刑、拘役或科或併科一千元以下罰金
。
